【裁判字號】    98,醫訴,1
【裁判日期】    980310
【裁判案由】    違反醫師法等
【裁判全文】
臺灣臺中地方法院刑事判決               98年度醫訴字第1號
公  訴  人  臺灣臺中地方法院檢察署檢察官
被      告  乙○○
選任辯護人  吳光陸  律師
            廖瑞鍠  律師
上列被告因違反醫師法案件，經檢察官提起公訴（96年度偵字第
19535 號），因被告於準備程序中為有罪之陳述，本院合議庭裁
定由受命法官獨任進行簡式審判程序，茲判決如下：
    主    文
乙○○意圖為自己不法之所有，以詐術使人將本人之物交付，處
有期徒刑陸月，如易科罰金，以新臺幣壹仟元折算壹日，減為有
期徒刑月，如易科罰金，以新臺幣壹仟元折算壹日；又未取得
合法醫師資格，擅自執行醫療業務，處有期徒捌月，減為有期徒
刑肆月，如易科罰金，以新臺幣壹仟元折算壹日。應執行有期徒
刑陸月，如易科罰金，以新臺幣壹仟元折算壹日，緩刑年，並
向公庫支付新臺幣陸萬元。
    犯罪事實
一、乙○○係址設臺中縣太平市○○路361巷40弄7號「傳瑞實業
    有限公司」（下稱傳瑞實業公司）之負責人，從事農產品零
    售及輔助食品批發之業務。緣甲○○因其母親陳瑞杏罹患膽
    管癌，欲購買牛樟芝提供陳瑞杏食用治療，乙○○明知所販
    售之牛樟芝，實際上係市價底於數倍之香杉芝；亦明知自己
    未取得醫師資格，不得擅自執行醫療業務，竟意圖為自己不
    法之所有及違反醫師法之犯意，於民國96年3 月31日上午11
    時許，在其位於太平市○○路361巷40弄7號之住處內，將香
    杉芝磨成粉末製成膠囊，向甲○○、陳瑞杏等人佯稱係牛樟
    芝，而以1台斤高達新臺幣（下同）32萬5,000元之價格，出
    賣予甲○○、陳瑞杏等人，並當場為陳瑞杏把脈，開立處方
    箋交予甲○○、陳瑞杏，而擅自執行醫療業務。嗣因陳瑞杏
    食用購買之「牛樟芝」後，病情未見起色，隨即將購買之「
    牛樟芝」送請行政院農業委員會林業試驗所檢驗，發現成分
    與牛樟芝不同，應為香杉芝，始知受騙。
二、案經甲○○訴由臺中縣警察局太平分局報告臺灣臺中地方法
    院檢察署檢察官偵查起訴。
    理    由
一、程序部分：
  (一)按簡式審判程序之證據調查，不受刑事訴訟法第159條第1項
    規定之限制，刑事訴訟法第273條之2定有明文。此乃因簡式
    審判程序，貴在審判程序之簡省便捷，故調查證據之程序宜
    由審判長便宜行事，以適當之方法行之即可；又因被告對於
    犯罪事實並不爭執，可認定被告亦無行使反對詰問權之意，
    因此有關傳聞證據之證據能力限制規定無庸予以適用。
  (二)本件證人甲○○於警詢及偵查中所為之陳述，雖為審判外之
    言詞陳述，其性質為傳聞證據；惟本件訴訟係適用簡式審判
    程序，有審判筆錄在卷可稽，是其於警詢及偵查中所為之證
    言，自得作為認定事實之證據。
二、訊據被告乙○○對於上揭犯罪事實均坦承不諱，核與證人甲
    ○○於警詢及偵查中證述之情節相符。此外，復有行政院農
    業委員會林業試驗所96.9.19農林試保字第0960005416 號函
    、行政院農業委員會林業試驗所檢驗報告、票號 AD0000000
    號支票（面額32萬元）、被告開立之處方簽、財團法人辜公
    亮基金會和信治療中心醫院診斷證明書（陳瑞杏）、新傳青
    草企業社營利事業登記證（負責人乙○○）、乙○○實業有
    限公司營利事業登記證（負責人乙○○）各1份，及相片9張
    在卷可證。被告自白犯罪，與事實相符，本件事證明確，其
    犯行洵堪認定。
三、按凡以治療、矯正或預防人體疾病、傷害、殘缺或保健為直
    接目的所為的診察、診斷及治療，或基於診察、診斷結果，
    以治療為目的所為處方或用藥等行為之全部或一部，總稱為
    醫療行為，有行政院衛生署65年4月6日衛署醫字第107880號
    函足資參照。被告未取得醫師資格，即擅自為病患把脈，並
    開立處方簽，核其所為，係犯醫師法第28條前段之未取得合
    法醫師資格而擅自執行醫療業務罪。另其以香杉芝混充牛樟
    芝高價販售予被害人部分，另犯刑法第339條第1項之詐欺取
    財罪。被告所犯上開二罪，犯意各別，行為互殊，且罪名有
    異，應予分論併罰。爰審酌被告未具合法醫師資格，竟仍擅
    自執行醫療業務，嚴重影響病患權益，並以價廉之香杉芝混
    充高價之牛樟芝，詐騙被害人之錢財，殊不足為取，唯被告
    於本院審理中，均已坦承犯行，態度良好，且並無長期無照
    行醫之情事，犯罪情節尚非嚴重，另審酌其詐騙之金額為32
    萬5千元等一切情狀，分別量處如主文所示之刑，詐欺罪部
    分，並諭知易科罰金之折算標準。
四、又被告所犯前開二罪之時間為96年3月31日，均在96年4月24
    日以前，合於中華民國96年罪犯減刑條例第2 條第1項第3款
    之減刑條件，均應減其刑期1/2 ，併均諭知易科罰金之折算
    標準，同時定應執行之刑，併諭知易科罰金之折算標準。
五、另被告前未曾因故意犯罪而受有期徒刑以上刑之宣告，有臺
    灣高等法院被告前案紀錄表在卷可參，被告於本院審理中已
    自白犯罪，且與被害人達成和解，並全數返還詐騙之款項32
    萬5 千元，本院審酌上情，認被告經此偵審之教訓，當知所
    警惕，信無再犯之虞，所宣告之刑，以暫不執行為當，爰予
    以宣告緩刑3年，並命向公庫支付6萬元，以啟自新。
六、至於扣案之牛樟芝膠囊110粒、去瘀鎮痛藥粉1小包及傷科消
    腫利水1 小包（偵卷第51頁），與被告前開犯行尚無直接關
    聯，自不為沒收之宣告，併此敘明。
據上論斷，應依刑事訴訟法第273 條之1第1項、第299條第1項前
段，醫師法第28條前段，刑法第11條前段、第339條第1項、第41
條第1項前段、第51條第5款、第74條第1項第1款、第2項第4款，
刑法施行法第1條之1，中華民國96年罪犯減刑條例第2條第1項第
3款、第7條、第9條、第10條第1項，判決如主文。
中    華    民    國    98    年    3     月    10    日
                  刑事第九庭  法  官  高英賓
上正本證明與原本無異。
如不服本判決，應於收受送達後10日內向本院提出上訴書狀（應
敘述具體理由並附繕本）。
上訴書狀如未敘述理由，應於上訴期間屆滿後20日內補提理由書
於本院。
                              書記官  司立文
中    華    民    國    98    年    3     月    10    日
附錄論罪科刑法條：
醫師法第28條
未取得合法醫師資格，擅自執行醫療業務者，處6 個月以上5 年
以下有期徒刑，得併科新臺幣30萬元以上150 萬元以下罰金，其
所使用之藥械沒收之。但合於下列情形之一者，不罰：
一  在中央主管機關認可之醫療機構，於醫師指導下實習之醫學
    院、校學生或畢業生。
二  在醫療機構於醫師指示下之護理人員、助產人員或其他醫事
    人員。
三  合於第11條第1 項但書規定。
四  臨時施行急救。
中華民國刑法第339 條
意圖為自己或第三人不法之所有，以詐術使人將本人或第三人之
物交付者，處5年以下有期徒刑、拘役或科或併科1千元以下罰金
。
以前項方法得財產上不法之利益或使第三人得之者，亦同。
前二項之未遂犯罰之。


司法院資訊處製作；財團法人民間司法改革基金會備份。
